【裁判字號】    88,交訴,140
【裁判日期】    890127
【裁判案由】    公共危險等
【裁判全文】
臺灣高雄地方法院刑事判決                        八十八年度交訴字第一四號
    公  訴  人  臺灣高雄地方法院檢察署檢察官
    被      告  甲○
    選任辯護人  蔡建賢律師
右列被告因公共危險等案件，經檢察官提起公訴（八十八年度偵字第二五四一八號)
，本院判決如左：
    主  文
甲○駕駛動力交通工具肇事，致人受傷而逃逸，處有期徒刑壹年陸月。緩刑參年。
被訴過失傷害部分公訴不受理。
    事  實
一、甲○於民國八十八年九月二日早上二時十分許，駕駛車牌號碼ＺＢ─六五０七號
    自用小客車，沿高雄市○○○路由西向東方向（起訴書誤為通校路由東向西方向
    ）行駛，途經該路與通校路口準備要左轉時，本應注意車前狀況，及與對向來車
    保持適當之間隔，隨時採取必要之安全措施，以避免危險之發生，而當時天氣為
    晴天，夜間自然光線，柏油路面平直，並無障礙物或其他缺陷，且依其智識、能
    力亦無不能注意之情事，竟疏未注意，適有乙○○向通校路由北向南方向（起訴
    書誤為通校路由西向東）駕駛車牌號碼ＺＡＵ─三六二號機車行經該路口左轉至
    介壽西路後，亦疏未為同一之注意，於分向標線處為甲○之自小客車左前車頭撞
    擊後人車倒地，乙○○因而受有左側肱骨粉碎性骨折、左小指截肢、左手第三指
    骨折等之傷害（過失傷害部分已撤回告訴）。甲○於肇事致人受傷後，竟未停車
    將送醫，反而立即逃逸，嗣經路人記下肇事車輛車牌號碼報警處理，經警尋線查
    獲。
二、案經乙○○訴由臺灣高雄地方法院檢察署檢察官偵查起訴。
    理  由
壹、被訴公共危險部分：
一、訊據被告甲○對於右揭時、地於疏未注意車前狀況，致其所駕駛之自用小客車撞
    擊告訴人乙○○之機車，使告訴人因而受有前開傷害之事實坦承不諱，核與告訴
    人指述情節相符，並有肇事現場圖在卷可稽，其自白堪信為真實。雖被告另辯以
    ：伊肇事後並未逃逸等語，然查：被告前開肇事致告訴人受傷而逃逸一節，已據
    告訴人於告訴狀內指述綦詳，核與被告於偵查中供稱：肇事後即駛離現場並未下
    車救治告訴人等情相互吻合（偵查卷第十頁反面）；被告於本院審理中雖稱其於
    肇事後有下車問告訴人有沒有受傷，以為沒事才離開云云，惟告訴人只承認被告
    有下車，但未問其有沒有受傷，參以告訴人因本件車禍受有左側肱骨粉碎性骨折
    、左小指截肢、左手第三指骨折等之重大傷害，其於告訴狀內又具體陳明肇事後
    血流不止，如被告確曾下車察看究竟，豈有認為告訴人沒有受傷之理，應認其係
    事後卸責之詞，尚無可採。參以刑法第一百八十五條之四駕駛動力交通工具肇事
    ，致人受傷而逃逸罪，只須汽車駕駛人於駕車肇事致人受傷，未即將被害人送醫
    立即救治而逃逸，即可構成該罪，不以被害人有無陷於昏迷，或有無自救能力為
    必要；被告於本件車禍發生後並未向警方投案，且其於肇事時並未受傷，顯有將
    被害人送醫立即救治之可能而不為，足認被告肇事逃逸之事證明確，所辯尚難採
    信。
二、按汽車行駛時，駕駛人應注意車前狀況及兩車併行之間隔，並隨時採取必要之安
    全措施，道路交通安全規則第九十四條第三項定有明文。此為一般駕駛人應注意
    並能注意之情事，本件發生車禍當時天候為晴天、夜間自然光線、柏油路面平直
    、無障礙物或其他缺陷，已據被告供明在卷，且有卷附道路交通事故調查報告表
    及現場圖可憑。依其肇事時之智識、能力，亦無不能注意之情事，詎被告竟疏未
    注意車前狀況，及保持與對向來車併行之間隔，致其駕駛之自用小客擊告訴人駕
    駛之機車而肇事，其駕車行為顯有過失，灼然甚明。雖本件告訴人騎乘機車行經
    肇事地點時，亦疏未注意車前狀況，及保持與來車併行之間隔，就本件車禍事故
    之發生與損害之擴大，與有同一之過失，惟被告之過失責任仍無法減免。又告訴
    人確因本件車禍而受有前開傷害之事實，有高雄市榮民總醫院醫院驗傷診斷證明
    書附卷足佐。被告未盡其前開注意義務肇事致告訴人受有前開傷害，兩者間顯有
    相當因果關係。參以刑法第一百八十五條之四駕駛動力交通工具肇事，致人受傷
    而逃逸罪，只須汽車駕駛人於駕車肇事致人受傷，未即將被害人送醫立即救治而
    逃逸，即可構成該罪，不以被害人有無陷於昏迷，或有無自救能力為必要；被告
    於本件車禍發生後並未受傷，其顯有將被害人送醫立即救治之可能而不為，且係
    於肇事後為告訴人提出告訴而被查獲等情觀之，足認被告肇事逃逸之事證明確。
    本件罪證已明，被告前揭公共危險犯行，堪以認定。
三、本件被告駕駛動力交通工具肇事，致人受傷而逃逸部分，係犯同法第一百八十五
    條之四駕駛動力交通工具肇事，致人受傷而逃逸罪。審酌被告疏未注意車前狀況
    而肇事，事後逃離現場，致被害人性命安危於不顧，情節重大，且未坦承逃離現
    場之犯行，惟犯後已與告訴人和解，告訴人因本件車禍事故所受之傷害程度等一
    切情狀，量處如主文所示之刑。查被告未曾受有期徒刑之宣告，此有臺灣高雄地
    方法院檢察署刑案資料查註紀錄表在卷可查，其經此次科刑後，當知所警惕，應
    無再犯之虞，本院認所宣告之刑，以暫不執行為適當，併宣告緩刑，以啟自新。
貳、被訴過失傷害部分：
    公訴意旨另以：被告於右記時、地違規肇事，致被害人受傷，因認被告另涉犯刑
    法第二百八十四條第一項前段之過失傷害罪嫌云云。惟按告訴乃論之罪，告訴人
    於第一審辯論終結前，得撤回其告訴；又告訴經撤回者，法院應諭知不受理之判
    決，刑事訴訟法第二百三十八條第一項、第三百零三條第三款分別定有明文。被
    告所犯之前開刑法第一百八十五條之四駕駛動力交通工具肇事，致人受傷而逃逸
    罪，與其所涉之同法第二百八十四條第一項前段之過失傷害罪二者間，應予併合
    處罰，公訴人認上開二罪間有方法結果之想像競合關係，尚屬誤會。而上開二罪
    既應併合處罰，被告涉嫌過失傷害一節，業據告訴人具狀撤回告訴，有撤回告訴
    狀附卷可稽，該部分應另為不受理判決之諭知，附此敘明。
據上論斷，應依刑事訴訟法第二百九十九條第一項前段、第三百零三條第三款、刑法
第一百八十五條之四、第七十四條第一款、罰金罰鍰提高標準條例第一條前段，判決
如主文。
中      華      民      國      八十九      年      一    月    二十七  日
                              臺灣高雄地方法院交通法庭
                                  法  官  王 俊 隆
右正本證明與原本無異。
如不服本判決，應於判決送達後十日內，向本院提出上訴狀。
                                 書記官   涂 亨 玉
中      華      民      國      八十九      年      一    月    二十七  日
刑法第一百八十五條之四
駕駛動力交通工具肇事，致人死傷而逃逸者，處六月以上五年以下有期徒刑。


司法院資訊處製作；財團法人民間司法改革基金會備份。
